【裁判字號】    90,自,97
【裁判日期】    900315
【裁判案由】    業務侵占等
【裁判全文】
臺灣臺中地方法院刑事裁定                              九十年度自字第九七號
    自  訴  人  乙○○
    被      告  甲○○
右列被告因業務侵占等案件，經自訴人提起自訴，本院裁定如左：
    主  文
自訴駁回。
    理  由
一、自訴意旨如附件自訴狀所載。
二、按法院或受命法官於自訴案件第一次審判期日前訊問及調查結果，如認為案件有
    刑事訴訟法第二百五十二條至第二百五十四條之情形者，得以裁定駁回其自訴，
    同法第三百二十六條第三項定有明文。
三、次按犯罪事實應依證據認定之，無證據不得推定其犯罪事實，刑事訴訟法第一百
    五十四條定有明文。又刑法之侵占罪，必須行為人於主觀上意圖為自己不法之所
    有，且於客觀上將持有他人之物，易持有為所有予以侵占，始足相當。另刑法第
    三百三十九條第一項之詐欺取財罪之成立，係以意圖為自己或第三人不法所有，
    以詐術使人將本人或第三人之物交付為要件，所謂以詐術使人交付，必須被詐欺
    人因其詐術而陷於錯誤，若其所用方法，不能認為詐術，亦不致使人陷於錯誤，
    即不構成該罪。換言之，該罪必須行為人自始基於不法所有之意圖，以詐術使人
    交付財物，始能構成。至於民事當事人間，若有未依債務本旨履行債務之情形，
    在一般社會經驗而言，原因非一，非必出於自始無意給付之詐欺犯罪一端；而刑
    事被告依法不負自證無罪之義務，故在別無積極證據之情形下，自難違反刑事訴
    訟法第一百五十四條之規定，以被告單純債務不履行之狀態，即推定被告自始有
    不法所有之意圖而施用詐術。本件自訴人係以其委託被告辦理土地贈與所有權移
    轉登記手續，當初被告言明三個月內即可辦理過戶登記完畢，詎被告於民國八十
    八年十二月二日向自訴人收取辦理繳納土地贈與稅款新台幣（下同）五十六萬元
    後，並未依期代為繳納，亦未依限辦理過戶登記完畢，為其主要之論據，而認被
    告涉犯刑法侵占與詐欺罪嫌。然訊據被告堅決否認有何侵占、詐欺犯行，辯稱：
    伊雖有受自訴人委託辦理土地贈與所有權移轉登記事，亦有收取自訴人所交付應
    繳納贈與稅款五十六萬元，惟因其事後週轉不靈，乃經自訴人同意，先予借用，
    致無法如期代為繳納，並辦理土地過戶登記手續等語。經查，自訴人於本院訊問
    時自承：伊委託被告辦理土地贈與過戶手續，之前之土地增值稅款，被告有代其
    繳納六十九萬六千一百八十元，其後伊雖有同意將原交付被告代為繳納土地贈與
    稅款五十六萬元，借予被告週轉一個月，惟到期後，被告並未將借用之上開款項
    清償，亦未代為繳納土地贈與稅款，並將土地辦理過戶登記完畢，伊始認被告涉
    有侵占、詐欺罪嫌。惟被告現已代自訴人繳納相關稅款，並將土地辦理過戶登記
    完畢，之前可能係誤會，伊並無任何直接證據證明被告有何不法犯行等語在卷。
    依上觀之，被告使用自訴人委託其代繳土地贈與稅款五十六萬元，事前既經自訴
    人同意，則自難認被告就該款項，有何不法所有意圖，並將之侵占。再自訴人係
    因委請被告辦理贈與土地過戶手續，始交付被告上開款項代為繳納，而參諸被告
    之前確有依自訴人之委託，將所交付伊代為繳納之土地增值稅款六十九萬餘元繳
    清，且雖有遲延，然嗣被告已將該代繳之土地贈與稅款五十六萬元繳納，並將土
    地辦理過戶登記完畢，則被告顯係因受自訴人委託代辦土地過戶手續，為代繳始
    取得上開款項，並非因其施用詐術之行為，致自訴人陷於錯誤而交付甚明，自亦
    難認被告有何詐欺罪嫌。綜上，足認本件自訴人純係以被告事後未依約還款，及
    按期辦妥土地贈與所有權移轉登記相關手續，而推定被告有詐欺取財與侵占之犯
    行，自與詐欺、侵占罪之構成要件不符，揆諸前開說明，本件應為單純民事糾葛
    ，至屬明灼。則依自訴人之前開指訴，顯不足認被告涉有何詐欺取財、侵占之罪
    嫌。是本件經訊問後，認有刑事訴訟法第二百五十二條第十款被告犯罪嫌疑不足
    之情形，爰依同法第第三百二十六條第三項之規定裁定駁回自訴。
四、據上論斷，應依刑事訴訟法第三百二十六條第三項、第二百五十二條第十款裁定
    如主文。
中      華      民      國      九十      年      三      月    十五    日
                                臺灣臺中地方法院刑事第二庭
                                    法  官  黃文進
右正本證明與原本無異。
如不服本裁定，應於送達後五日內，向本院提出抗告狀。
                                    書記官
中      華      民      國      九十      年三      月    十五  日


司法院資訊處製作；財團法人民間司法改革基金會備份。
